臺灣臺北地方法院刑事判決
109年度訴字第1192號
公  訴  人  臺灣臺北地方檢察署檢察官
被      告  李聖文



選任辯護人  吳宜財律師
上列被告因詐欺等案件，經檢察官提起公訴（109年度偵字第272
09號），嗣被告就被訴事實為有罪之陳述，經本院合議庭裁定由
受命法官獨任以簡式審判程序審理，判決如下：
    主  文
李聖文犯三人以上共同冒用政府機關及公務員名義詐欺取財罪，
處有期徒刑壹年拾月。
未扣案如附表編號二「偽造之印文」欄所示偽造之「臺灣臺中地
方法院印」公印文壹枚沒收；未扣案犯罪所得新臺幣拾萬元沒收
，於全部或一部不能沒收或不宜執行沒收時，追徵其價額。
    事  實
一、李聖文基於參與犯罪組織之犯意，於民國109年9月底某日，
    加入真實姓名年籍不詳、暱稱「愛馬仕」之成年人（無證據
    證明有未滿18歲之人）所組成之三人以上、以實施詐術為手
    段、具有持續性、牟利性及結構性之詐欺集團（下稱本案詐
    欺集團），並擔任向被害人收取款項之車手。其等即共同意
    圖為自己不法所有，基於三人以上共同冒用政府機關及公務
    員名義詐欺取財、洗錢、行使偽造公文書之犯意聯絡，先於
    109年10月6日上午8時許，由本案詐欺集團不詳成員假冒「1
    65反詐騙專線警官」、「臺灣臺中地方檢察署檢察官」等政
    府機關及公務員名義，致電予魏月華，向其佯稱：因其身分
    遭人冒用開立銀行帳戶，而涉及毒品、洗錢等案件，為示清
    白，需繳交公證款新臺幣（下同）300萬元云云，並以通訊
    軟體LINE傳送本案詐欺集團不詳成員於不詳時、地，以不詳
    方式偽造之「臺灣臺中地方法院地檢署刑事傳票」公文書（
    其上印有偽造之「法務部行政執行署台北執行處凍結管制命
    令印」、「檢察官施教文傳票專用」、「書記官楊英杰傳票
    專用」等印文，詳如附表編號一所示）照片電磁紀錄予魏月
    華，致魏月華陷於錯誤，而於同日中午12時10分許前往址設
    臺北市○○區○○路0號之國泰世華商業銀行股份有限公司營業
    部（下稱國泰世華銀行）提領300萬元，並將之裝入行李箱
    內。期間李聖文先依「愛馬仕」之指示，於同日上午9時許
    搭乘計程車至臺北市信義區松勤街附近待命，並於同日中午
    12時許，至位於臺北市信義區莊敬路000巷0號之統一超商新
    貿門市，以ibon雲端列印之方式，列印本案詐欺集團不詳成
    員，於不詳時間、地點，所偽造之「請求暫緩執行凍結令申
    請書」公文書（其上印有偽造之「臺灣臺中地方法院印」公
    印文，詳如附表編號二所示）1紙後，再依「愛馬仕」之指
    示，於同日下午1時53分許，前往臺北市○○區○○路000巷0號
    向魏月華收取300萬元，並將上開偽造之公文書交付予魏月
    華而行使，得手後隨即搭乘計程車離去，足生損害於魏月華
    及司法機關職務執行、公文書之公信力及正確性。嗣李聖文
    於同日下午2時38分許，依「愛馬仕」之指示，將收取之款
    項放置在臺北市○○區○○路000號之特力屋賣場1樓男廁所之垃
    圾桶內，旋即離去，另由「愛馬仕」指示本案詐欺集團其餘
    成員前往收取，而以此方式製造金流之斷點，掩飾、隱匿詐
    欺犯罪所得之來源、去向。又「愛馬仕」確認款項無誤後，
    則於同日下午5時許，指示李聖文前往臺北市中山區復興北
    路某大樓之垃圾桶內收取10萬元之報酬。
二、案經魏月華訴由臺北市政府警察局信義分局報告臺灣臺北地
    方檢察署檢察官偵查起訴。
    理  由
壹、程序部分：
　　按除被告所犯為死刑、無期徒刑、最輕本刑為3年以上有期
    徒刑之罪或高等法院管轄第一審案件者外，於第一次審判期
    日前之準備程序進行中，被告先就被訴事實為有罪之陳述時
    ，審判長得告知被告簡式審判程序之旨，並聽取當事人、代
    理人、辯護人及輔佐人之意見後，裁定進行簡式審判程序，
    刑事訴訟法第273條之1第1項定有明文。經核本案被告李聖
    文所犯係死刑、無期徒刑、最輕本刑為3年以上有期徒刑以
    外之罪，其於審理程序中就被訴事實為有罪之陳述，經法官
    告知簡式審判程序之旨，並聽取公訴人、被告及辯護人之意
    見後，本院爰依首揭規定，裁定進行簡式審判程序。是本案
    之證據調查，依同法第273條之2規定，不受同法第159條第1
    項、第161條之2、第161條之3、第163條之1及第164條至第1
    70條規定之限制，合先敘明。
貳、實體部分：
一、認定事實所憑之證據及理由
    上揭事實，業據被告於本院準備程序及審理程序時坦承不諱
    （見本院109年度訴字第1192號卷【下稱本院卷】第170頁、
    第187至188頁），核與證人即告訴人魏月華、證人即計程車
    司機王振力於警詢中之證述相符（見臺灣臺北地方檢察署10
    9年度他字第12088號卷【下稱他卷】第9至13頁、第15至16
    頁，臺灣臺北地方檢察署109年度偵字第27209號卷【下稱偵
    卷】第53至54頁、第57至59頁、第65至67頁），並有內政部
    警政署反詐騙諮詢專線紀錄表、臺北市政府警察局信義分局
    吳興街派出所受理各類案件紀錄表、受理刑事案件報案三聯
    單、陳報單、偽造之「請求暫緩執行凍結令申請書」、「臺
    灣臺中地方法院地檢署刑事傳票」翻拍照片、被告之手寫文
    書、計程車車資證明、監視器畫面翻拍照片、被告比對照片
    、被告所使用之行動電話門號0000000000號之通聯紀錄及行
    動上網歷程、員警李俊潁所製作之職務報告、臺北市政府警
    察局信義分局刑案現場勘察報告、臺北市政府警察局109年1
    1月27日北市警鑑字第1093020351號函暨所附內政部警政署
    刑事警察局109年11月20日刑紋字第1098011465號鑑定書在
    卷可稽（見他卷第21至23頁、第43至47頁、第25至27頁，偵
    卷第37頁、第69頁、第87至100頁、第235至276頁、第297頁
    ，本院卷第39至55頁、第57至69頁），足認被告前揭任意性
    自白與事實相符，應堪採信。綜上，本案事證明確，被告犯
    行堪以認定，應依法論科。
二、論罪科刑：
  ㈠法律適用：
  ⒈組織犯罪條例部分：
  ①按組織犯罪防制條例所稱犯罪組織，指三人以上，以實施強
    暴、脅迫、詐術、恐嚇為手段或最重本刑逾5年有期徒刑之
    罪，所組成具有持續性或牟利性之有結構性組織。前項有結
    構性組織，指非為立即實施犯罪而隨意組成，不以具有名稱
    、規約、儀式、固定處所、成員持續參與或分工明確為必要
    ，組織犯罪防制條例第2條第1項、第2項定有明文。查，卷
    內雖無證據證明本案詐欺集團有何具體名稱、固定處所等，
    然參以被告所參與之本案詐欺集團不詳成員向告訴人施詐過
    程，分別由本案詐欺集團不詳成員假冒「165反詐騙專線警
    官」、「臺灣臺中地方檢察署檢察官」等政府機關及公務員
    名義，使被害人陷於錯誤，再由本案詐欺集團成員「愛馬仕
    」指示被告前往便利商店收取偽造之公文書，復持之至指定
    地點向被害人收取款項後再放置他處，另由本案詐欺集團其
    餘成員前往收取，顯係以施用詐術為手段，且組成之目的在
    於向被害人騙取金錢，而具有牟利性。由上可徵本案詐欺集
    團係透過縝密之計畫與分工，成員彼此相互配合，由多數人
    所組成，於一定期間內存續，以實施詐欺為手段而牟利之具
    有完善結構之組織，顯非為立即實施犯罪而隨意組成，其所
    組成當具有持續性、牟利性，是本案詐欺集團，該當於組織
    犯罪防制條例第2條第1項所稱之犯罪組織，堪以認定。
  ②按加重詐欺罪，係侵害個人財產法益之犯罪，其罪數之計算
    ，核與參與犯罪組織罪之侵害社會法益有所不同，審酌現今
    詐欺集團之成員皆係為欺罔他人，騙取財物，方參與以詐術
    為目的之犯罪組織。倘若行為人於參與詐欺犯罪組織之行為
    繼續中，先後多次為加重詐欺之行為，因參與犯罪組織罪為
    繼續犯，犯罪一直繼續進行，直至犯罪組織解散，或其脫離
    犯罪組織時，其犯行始行終結。故該參與犯罪組織與其後之
    多次加重詐欺之行為皆有所重合，然因行為人僅為一參與犯
    罪組織行為，侵害一社會法益，屬單純一罪，應僅就「該案
    中」與參與犯罪組織罪時間較為密切之首次加重詐欺犯行論
    以參與犯罪組織罪及加重詐欺罪之想像競合犯，而其他之加
    重詐欺犯行，祗需單獨論罪科刑即可，無需再另論以參與犯
    罪組織罪，以避免重複評價。是如行為人於參與同一詐欺集
    團之多次加重詐欺行為，因部分犯行發覺在後或偵查階段之
    先後不同，肇致起訴後分由不同之法官審理，為裨益法院審
    理範圍明確、便於事實認定，即應以數案中「最先繫屬於法
    院之案件」為準，以「該案件」中之「首次」加重詐欺犯行
    與參與犯罪組織罪論以想像競合。縱該首次犯行非屬事實上
    之首次，亦因參與犯罪組織之繼續行為，已為該案中之首次
    犯行所包攝，該參與犯罪組織行為之評價已獲滿足，自不再
    重複於他次詐欺犯行中再次論罪，俾免於過度評價及悖於一
    事不再理原則。至於「另案」起訴之他次加重詐欺犯行，縱
    屬事實上之首次犯行，仍需單獨論以加重詐欺罪，以彰顯刑
    法對不同被害人財產保護之完整性，避免評價不足（最高法
    院109年度台上字第3945號判決參照）。查被告加入本案詐
    欺集團後，於109年10月6日為上開犯行，經檢察官提起公訴
    ，並於109年12月8日繫屬本院（即本案），有臺灣臺北地方
    檢察署109年12月7日北檢欽賢109偵27209字第1099102596號
    函及其上本院收文章在卷可憑（見本院卷第7頁），而被告
    參與同一詐欺集團於109年9月29日向被害人張伊芳收取其遭
    詐騙之款項之犯行，業經新北地方檢察署檢察官於110年4月
    29日以110年度偵字第10650號提起公訴，現由臺灣新北地方
    法院審理中(110年度金訴字第350號，於110年7月2日繫屬)
    ，有臺灣高等法院被告前案紀錄表及臺灣新北地方檢察署檢
    察官110年度偵字第10650號起訴書在卷可查（見本院卷第17
    7至178頁、第193至198頁），由上可知本案係最先繫屬於法
    院之案件，雖非事實上首次加重詐欺取財犯行，仍應由本院
    就本案中被告之三人以上共同冒用政府機關及公務員名義詐
    欺取財罪與參與犯罪組織罪論以想像競合。
  ⒉洗錢防制法部分：
　　按105年12月28日修正公布，並於106年6月28日生效施行之
    洗錢防制法，其保護之法益，包括維護特定犯罪之司法訴追
    及促進金流秩序之透明性，且將洗錢過程中之處置、分層化
    及整合等各階段行為，均納入洗錢行為，以澈底打擊洗錢犯
    罪，此觀修正前後第1條、第2條之規定及立法理由甚明。又
    同法第14條第1項之一般洗錢罪，係採抽象危險犯之立法模
    式，是透過對與法益侵害結果有高度經驗上連結之特定行為
    模式的控管，來防止可能的法益侵害。行為只要合於第2條
    各款所列洗錢行為之構成要件，即足成立該罪，不以發生阻
    礙司法機關之追訴或遮蔽金流秩序之透明性（透過金融交易
    洗錢者）之實害為必要。其中第2條第2款之洗錢行為，係以
    掩飾或隱匿特定犯罪所得之本質、來源、去向、所在、所有
    權、處分權或其他權益為其要件。該款並未限定掩飾或隱匿
    之行為方式，行為人實行之洗錢手法，不論係改變犯罪所得
    的處所（包括財物所在地、財產利益持有或享有名義等），
    或模糊、干擾有關犯罪所得處所、法律關係的周邊資訊，只
    須足以產生犯罪所得難以被發現、與特定犯罪之關聯性難以
    被辨識之效果（具掩飾或隱匿效果），即該當「掩飾或隱匿
    」之構成要件（最高法院110年度台上字第4724號判決意旨
    可供參考）。查，被告取得告訴人所交付之款項後，即依「
    愛馬仕」之指示，將之放置於指示之地點，再由本案詐欺集
    團其餘成員前往拿取，而以此互不碰面方式刻意避免與其他
    犯罪成員接觸，使司法機關難以追查犯罪所得之蹤跡與後續
    犯罪所得持有者，客觀上切斷詐騙所得金流之去向及所在，
    阻撓國家對詐欺犯罪所得之追查，足以製造金流斷點，以達
    移轉上開詐欺所得並隱匿其去向之目的，顯具掩飾、隱匿贓
    款與犯罪之關聯性，以逃避國家追訴、處罰之犯罪意思，當
    屬洗錢防制法第2條所稱之洗錢行為甚明。
　⒊行使偽造公文書部分：　
　①按所謂文書，乃以文字或符號為一定之意思表示，具有存續
    性，以為法律上或社會生活上重要事項之證明者而言，故不
    論係影本或原本，若有上述文書之性質，均屬文書之範疇。
    次按刑法上所稱之公文書，係指公務員職務上製作之文書，
    若由形式上觀察文書之製作人為公務員且文書之內容係就公
    務員職務上之事項所製作，即使該偽造之公文書上所載製作
    名義機關不存在或該文書所載之內容並非該管公務員職務上
    所管轄；惟社會上一般人無法辨識而仍有誤信其為真正之危
    險時，仍難謂其非公文書。查，本案詐欺集團以通訊軟體LI
    NE傳送予魏月華之偽造「臺灣臺中地方法院地檢署刑事傳票
    」（其上印有偽造之「法務部行政執行署台北執行處凍結管
    制命令印」、「檢察官施教文傳票專用」、「書記官楊英杰
    傳票專用」等印文）公文書照片電磁紀錄，及被告向魏月華
    收取詐騙款項時，所交付之偽造「請求暫緩執行凍結令申請
    書」（其上印有偽造之「臺灣臺中地方法院印」公印文）公
    文書1紙，於該文件及印文之形式上均載明法院或檢察署之
    機關名稱，且有「案由」、「款別」等記載，自有表彰各該
    機關之公務員本於職務而製作之意，縱有部分機關名稱與現
    存之政府機關名稱略有出入，然一般人若非熟知司法或公務
    機關之組織，仍難以分辨該機關或單位是否實際存在，故形
    式上仍有誤信該等文書為公務員職務上所製作真正文書之危
    險，性質上均屬偽造之公文書甚明。
  ②按刑法上所謂公印或公印文，係專指表示公署或公務員資格
    之印信而言，即俗稱大印與小官章及其印文，如不足以表示
    公署或公務員之資格者，不得謂之公印，即為普通印章。易
    言之，印文如與機關全銜不符，或於機關全銜之下綴有他等
    文字，即非依印信條例規定，由上級機關所製發之印信，以
    表示該機關之資格者甚明，自非公印，自不待言。查，本案
    如附表編號二所示偽造之公文書蓋有偽造之「臺灣臺中地方
    法院印」之印文，其名稱與實際機關全銜相符，客觀上足以
    表彰公署之資格，應認屬偽造之公印文。又如附表編號一所
    示偽造「臺灣臺中地方法院地檢署刑事傳票」公文書上之「
    法務部行政執行署台北執行處凍結管制命令印」、「檢察官
    施教文傳票專用」、「書記官楊英杰傳票專用」等印文，名
    稱核與實際上之機關全銜不相符，或下綴有他等文字，均非
    印信條例規定所製發印信之印文，僅屬偽造普通印文，併此
    敘明。
　㈡論罪：　
　　核被告所為，係犯組織犯罪防制條例第3條第1項後段之參與
    犯罪組織罪、刑法第216條、第211條之行使偽造公文書、同
    法第339條之4第1項第1款、第2款之三人以上共同冒用政府
    機關及公務員名義詐欺取財罪、洗錢防制法第14條第1項之
    一般洗錢罪。
  ㈢共犯關係：
　  被告與「愛馬仕」等本案詐欺集團所屬成員間，就本案犯行
    ，係在合同意思範圍內，各自分擔犯罪行為之一部，並相互
    利用他人之行為，以達遂行加重詐欺取財、行使偽造公文書
    及一般洗錢等犯行之目的，有犯意聯絡及行為分擔，應論以
    共同正犯。
　㈣罪數關係之說明：
　⒈本案詐欺集團不詳成員偽造（公）印文之行為，係偽造公文
    書之部分行為，為偽造公文書之行為所吸收。又偽造公文書
    後復持之行使，偽造之低度行為應為行使之高度行為所吸收
    ，均不另論罪。
　⒉被告以一行為同時觸犯上開數罪名，為想像競合犯，應依刑
    法第55條規定，從一重之三人以上共同冒用政府機關及公務
    員名義詐欺取財罪處斷。　
　㈤犯罪事實擴張之說明：
　　起訴書犯罪事實欄雖未敘及本案詐欺集團不詳成員另有以通
    訊軟體LINE傳送偽造之「臺灣臺中地方法院地檢署刑事傳票
    」公文書照片電磁紀錄予魏月華之事實，然此部分與前開起
    訴論罪部分，為事實上一罪關係，本院自得併予審理。
  ㈥刑之減輕事由之說明：
　⒈按想像競合犯之處斷刑，本質上係「刑之合併」，其所謂從
    一重處斷，乃將想像競合犯組成之評價上數罪，合併為科刑
    一罪，其所對應之刑罰，亦合併其評價上數罪之數法定刑，
    而為一個處斷刑。易言之，想像競合犯侵害數法益者皆成立
    犯罪，論罪時必須輕、重罪併舉論述，同時宣告所犯各罪名
    ，包括各罪有無加重、減免其刑之情形，亦應說明論列，量
    刑時併衡酌輕罪部分量刑事由，評價始為充足，然後依刑法
    第55條前段規定「從一重處斷」，非謂對於其餘各罪可置而
    不論。因此，法院決定處斷刑時，雖以其中最重罪名之法定
    刑，做為裁量之準據，惟於裁量其輕重時，仍應將輕罪合併
    評價在內。又洗錢防制法第16條第2項規定犯同法第14條之
    罪，在偵查或審判中自白者，減輕其刑，而查被告於偵查及
    本院審理中，均有自白上開洗錢犯行（見偵卷第144頁，本
    院卷第187至188頁），是原應就被告所犯一般洗錢罪，依上
    開規定減輕其刑，惟如前所述，被告就上開犯行係從一重論
    以三人以上共同冒用政府機關及公務員名義詐欺取財罪，被
    告所犯一般洗錢罪屬想像競合犯其中之輕罪，應於量刑時依
    刑法第57條規定一併衡酌此等減輕其刑之事由。
　⒉又按組織犯罪條例第8條第1項規定：「犯第3條之罪自首，並
    自動解散或脫離其所屬之犯罪組織者，減輕或免除其刑；因
    其提供資料，而查獲該犯罪組織者，亦同；偵查及審判中均
    自白者，減輕其刑」，惟被告於偵查中否認參與本案詐騙集
    團（見偵卷第144頁），縱使其於本院審理中自白參與犯罪
    組織犯行，仍無前開組織犯罪防制條例第8條第1項規定之適
    用，附此說明。
  ㈦不予酌減之說明：
    按犯罪之情狀顯可憫恕，認科以最低度刑仍嫌過重者，得酌
    量減輕其刑，刑法第59條定有明文。考其立法意旨，科刑時
    原即應依同法第57條規定審酌一切情狀，尤應注意該條各款
    所列事項，以為量刑標準。刑法第59條所謂「犯罪之情狀顯
    可憫恕」，自係指裁判者審酌第57條各款所列事項以及其他
    一切與犯罪有關之情狀之結果，認其犯罪足堪憫恕者而言（
    即犯罪另有其特殊之原因與環境等等），即必於審酌一切之
    犯罪情狀，在客觀上顯然足以引起一般同情，認為縱予宣告
    法定最低刑度猶嫌過重者，始有其適用（最高法院45年台上
    字第1165號、51年台上字第899號判例意旨參照）。查，被
    告於本院審理時自陳：此次犯行我取得10萬元報酬乙節（見
    本院卷第189頁），顯見被告係為貪圖高額報酬而參與本案
    詐欺集團，並擔任車手之工作。復衡以近年來詐欺犯罪甚囂
    塵上，詐騙手法層出不窮，所獲不法款項更藉由車手、收水
    等層層轉遞方式遭掩飾、隱匿去向，被告雖非詐欺集團核心
    地位，然其行為已助長詐欺風氣，更使詐騙首腦、主要幹部
    得以隱身幕後，難以追查、取回贓款，不僅造成告訴人財產
    損害，更嚴重影響經濟秩序，危害金融安全與社會治安。且
    本案告訴人遭詐騙而損失之金額高達300萬元，是本案犯罪
    情狀並非輕微。再者，被告雖與告訴人達成和解，然迄今尚
    未賠償告訴人，此據被告於本院準備程序時自陳在卷（見本
    院卷第170頁）。因此，不論從客觀犯罪情狀或主觀犯後態
    度均難認被告有何足堪憫恕之情，自無刑法第59條規定適用
    之餘地。
  ㈧爰審酌被告正值青年，不思以正途賺取錢財，竟貪圖不法利
    益，加入詐欺集團從事向被害人收取款項之工作，造成本案
    告訴人受有財產損害，危害社會治安及金融交易安全，實有
    不該；又被告犯後雖坦承犯行，並與告訴人達成調解，有本
    院調解筆錄存卷可參（見本院卷第141至142頁），然並未遵
    期履行；併審酌被告於本案詐欺集團內分工角色、參與程度
    及其犯罪所得利益、犯罪所生損害，兼衡被告於本院審理時
    自陳其高中畢業之智識程度、目前在做工，其需扶養父母之
    家庭生活狀況（見本院卷第189頁），暨被告之犯罪動機、
    目的、手段、素行等一切情狀，量處如主文第1項所示之刑
    。
　㈨不予宣告強制工作之說明：
　⒈按「犯第1項之罪者，應於刑之執行前，令入勞動場所，強制
    工作，其期間為3年」，現行之組織犯罪防制條例第3條第3
    項定有明文，而修正前組織犯罪防制條例，對發起、主持、
    操縱、指揮或參與集團性、常習性及脅迫性或暴力性犯罪組
    織者，應於刑後強制工作之規定，經司法院釋字第528號解
    釋尚不違憲；嗣該條例第2條第1項所稱之犯罪組織，經二次
    修正，已排除原有之「常習性」要件，另將實施詐欺手段之
    具有持續性或牟利性之有結構性組織，納入本條例適用範圍
    ，並對參與犯罪組織之行為人，於第3條第1項後段但書規定
    「參與情節輕微者，得減輕或免除其刑」。惟同條第3項仍
    規定「應於刑之執行前，令入勞動場所，強制工作，其期間
    為3年」，而未依個案情節，區分行為人是否具有反社會的
    危險性及受教化矯治的必要性，一律宣付刑前強制工作3年
    。然則，衡諸該條例所規定之強制工作，性質上原係對於有
    犯罪習慣，或因遊蕩、懶惰成習而犯罪者，所為之處置，修
    正後該條例既已排除常習性要件，從而，本於法律合憲性解
    釋原則，依司法院釋字第471號關於行為人有無預防矯治其
    社會危險性之必要，及比例原則等與解釋意旨不相衝突之解
    釋方法，為目的性限縮，對犯該條例第3條第1項之參與犯罪
    組織罪者，視其行為之嚴重性、表現之危險性、對於未來行
    為之期待性，以及所採措施與預防矯治目的所需程度，於有
    預防矯治其社會危險性之必要，且符合比例原則之範圍內，
    由法院依該條例第3條第3項規定，一併宣告刑前強制工作（
    最高法院刑事大法庭108年度台上大字第2306號裁定意旨可
    資參照）。
　⒉查，被告加入本案詐欺集團之犯罪組織共同詐騙告訴人固有
    不當，然被告於參與本案犯罪組織前，並無與本案犯行相似
    之刑事犯罪經法院判處罪刑及執行之前案紀錄，此有臺灣高
    等法院被告前案紀錄表存卷可考（見本院卷第177至178頁）
    ，尚難逕認被告有犯罪習慣，或遊蕩或懶惰成習而犯罪之情
    。又被告僅於本案詐欺集團內係擔任「車手」之角色，非主
    導本案詐欺集團之犯罪組織之人，並非核心決策角色，參與
    情節尚屬輕微，且被告於加入本案詐欺集團不久即為警查獲
    ，參與犯罪組織之期間甚短，於本案犯行所顯現之行為嚴重
    性及表現危險性均非重大，而被告所為上開犯行經本院量處
    有期徒刑1年10月，透過刑罰之執行，應已足令被告產生警
    惕，而達預防再犯及矯治之效，亦足以完全評價及處罰其應
    負之罪責，倘再予以宣告強制工作，實有悖於比例原則，爰
    不另為強制工作之諭知，併此敘明。
三、沒收：　　
  ㈠犯罪所得部分：　　
　⒈按犯罪所得，屬於犯罪行為人者，沒收之；沒收，於全部或
    一部不能沒收或不宜執行沒收時，追徵其價額；又犯罪所得
    已實際合法發還被害人者，不予宣告沒收或追徵，刑法第38
    條之1第1項前段、第3項、第5項分別定有明文。查，被告就
    本案犯行獲有10萬元報酬乙情，業據被告於偵查及本院審理
    時供陳在卷（見偵卷第143頁，本院卷第189頁），核屬被告
    之犯罪所得。而被告雖與告訴人達成調解，然並未按期履行
    ，被告迄今均未賠償告訴人，業如上述，是被告此部分犯罪
    所得自應依刑法第38條之1第1項之規定宣告沒收，且因該犯
    罪所得並未扣案，併依同條第3項規定，諭知於全部或一部
    不能沒收或不宜執行沒收時，追徵其價額。
　⒉至洗錢防制法第18條第1項固規定：「犯第14條之罪，其所移
    轉、變更、掩飾、隱匿、收受、取得、持有、使用之財物或
    財產上利益，沒收之；犯第15條之罪，其所收受、持有、使
    用之財物或財產上利益，亦同」，然並未有「不問屬於犯罪
    行為人與否均沒收」之明文，自仍以屬於被告所有者為限，
    始應予沒收。查，本案被告除取得上開犯罪報酬外，其餘款
    項已依「愛馬仕」之指示放置在指定地點，已如前述，並非
    被告所有，亦非在其實際掌控之中，則被告就此部分犯罪所
    收受、持有之財物，本不具所有權及事實上管領權，依法自
    無從對其宣告沒收該等轉交之款項，附此說明。
  ㈡偽造公文書部分：
　⒈偽造之印章、印文或署押，不問屬於犯人與否，沒收之，刑
    法第219條定有明文。而偽造之文書，既已交付於被害人收
    受，則該物非屬被告所有，除該偽造文書上偽造之印文、署
    押，應依刑法第219條予以沒收外，即不得再就該文書諭知
    沒收（最高法院89年度台上字第3757號判決論旨參照）。查
    ，被告持交告訴人收執之偽造「請求暫緩執行凍結令申請書
    」公文書1紙，雖為供犯罪所用之物，然已交由告訴人收執
    ，顯非被告所有，爰不予宣告沒收。惟其上所偽造之「臺灣
    臺中地方法院印」公印文1枚，依刑法第219條規定，不論屬
    於犯人與否，應宣告沒收。又上開偽造之「請求暫緩執行凍
    結令申請書」公文書原本，並未扣案，且無證據證明現仍存
    在，連同其上印文，亦無從宣告沒收。
　⒉另未扣案偽造之「臺灣臺中地方法院地檢署刑事傳票」照片
    電磁紀錄，因已藉由通訊軟體LINE傳送予告訴人，復無證據
    證明原始檔案尚屬存在，尚無對上開偽造之公文書及其上偽
    造之印文宣告沒收之必要。
　⒊又衡以現今電腦影像、繕印技術發達，偽造公印文非必須先
    偽造印章，亦可利用影印或描繪等電腦套印、製作之方式偽
    造印文。本案既未扣得偽造之「臺灣臺中地方法院印」公印
    ，亦乏其他事證證明本案詐欺集團不詳成員係偽造印章後蓋
    印於偽造之公文書紙本上而為偽造，無法排除本案詐欺集團
    不詳成員係以電腦套印或其他方式偽造上開公印文之可能，
    爰不另就偽造公印部分宣告沒收。
　㈢其餘不予宣告沒收之物：
　　扣案之小米廠牌行動電話1支，被告否認係供犯罪所用之物
    （見本院卷第186頁），而卷內亦無證據證明該扣案物與本
    案有關，本院自不得宣告沒收。
據上論斷，應依刑事訴訟法第273條之1第1項、第299條第1項前
段，判決如主文。
本案經檢察官樊家妍、林晉毅提起公訴，檢察官邱曉華到庭執行
職務。
中　　華　　民　　國　　110 　年　　11　　月　　3 　　日
　　　　　　　　　刑事第七庭  法　官　 王星富
上正本證明與原本無異。 
如不服本判決應於收受送達後20日內向本院提出上訴書狀，並應
敘述具體理由；其未敘述上訴理由者，應於上訴期間屆滿後20日
內向本院補提理由書（均須按他造當事人之人數附繕本）「切勿
逕送上級法院」。告訴人或被害人如對於本判決不服者，應具備
理由請求檢察官上訴，其上訴期間之計算係以檢察官收受判決正
本之日期為準。 因疫情而遲誤不變期間，得向法院聲請回復原
狀。
                               書記官   林素霜
中　　華　　民　　國　　110 　年　　11　　月　　5 　　日
附錄本案論罪科刑法條：
組織犯罪防制條例第3條
發起、主持、操縱或指揮犯罪組織者，處3年以上10年以下有期
徒刑，得併科新臺幣1億元以下罰金；參與者，處6月以上5年以
下有期徒刑，得併科新臺幣1千萬元以下罰金。但參與情節輕微
者，得減輕或免除其刑。
具公務員或經選舉產生之公職人員之身分，犯前項之罪者，加重
其刑至二分之一。
犯第1項之罪者，應於刑之執行前，令入勞動場所，強制工作，
其期間為3年。
前項之強制工作，準用刑法第90條第2項但書、第3項及第98條第
2項、第3項規定。
以言語、舉動、文字或其他方法，明示或暗示其為犯罪組織之成
員，或與犯罪組織或其成員有關聯，而要求他人為下列行為之一
者，處3年以下有期徒刑，得併科新臺幣3百萬元以下罰金：
一、出售財產、商業組織之出資或股份或放棄經營權。
二、配合辦理都市更新重建之處理程序。
三、購買商品或支付勞務報酬。
四、履行債務或接受債務協商之內容。
前項犯罪組織，不以現存者為必要。
以第5項之行為，使人行無義務之事或妨害其行使權利者，亦同
。
第5項、第7項之未遂犯罰之。

洗錢防制法第14條
有第二條各款所列洗錢行為者，處7年以下有期徒刑，併科新臺
幣5百萬元以下罰金。
前項之未遂犯罰之。
前二項情形，不得科以超過其特定犯罪所定最重本刑之刑。

中華民國刑法第211條
偽造、變造公文書，足以生損害於公眾或他人者，處1年以上7年
以下有期徒刑。

中華民國刑法第216條
行使第210條至第215條之文書者，依偽造、變造文書或登載不實
事項或使登載不實事項之規定處斷。

中華民國刑法第339條之4
犯第339條詐欺罪而有下列情形之一者，處1年以上7年以下有期
徒刑，得併科1百萬元以下罰金：
一、冒用政府機關或公務員名義犯之。
二、三人以上共同犯之。
三、以廣播電視、電子通訊、網際網路或其他媒體等傳播工具，
    對公眾散布而犯之。
前項之未遂犯罰之。

附表：
編號 偽造之公文書 偽造之印文 備      註 一 「臺灣臺中地方法院地檢署刑事傳票」  ⒈「法務部行政執行署台北執行處凍結管制命令印」印文1枚 ⒉「檢察官施教文傳票專用」印文1枚 ⒊「書記官楊英杰傳票專用」印文1枚 其上載有「案號案由：109年度（偵）字第B37號毒品洗錢案件」等內容（見他卷第27頁）。 二 「請求暫緩執行凍結令申請書」 「臺灣臺中地方法院印」公印文1枚 其上載有「臺灣臺中地方法院公證款」、「案號：109年度刑偵字第B37號」、「案由：洗錢防制法」、「實收金額：新臺幣參佰萬元」、「法院公證官：張文凱」、「收款執行官：陳建彬」、「臺灣臺中地方法院公證本票」、「付款地：台灣臺中地方法院公證執行處」等內容（見他卷第25頁）。